【裁判字號】    89,上訴,904
【裁判日期】    890608
【裁判案由】    毒品危害防制條例
【裁判全文】
臺灣高等法院臺南分院刑事判決              八十九年度上訴字第九四號  黎股
      上  訴  人  臺灣雲林地方法院檢察署檢察官
      被      告  乙  ○  ○
      指定辯護人  本院公設辯護人  丙  ○  ○
右上訴人因被告違反毒品危害防制條例案件，不服臺灣雲林地方法院八十九年度訴字
第六號中華民國八十九年六月八日第一審判決（起訴案號：臺灣雲林地方法院檢察署
八十八年度偵字第三五八四號），提起上訴，本院判決如左：
      主      文
上訴駁回。
      理      由
一、公訴意旨略以：被告乙○○意圖營利，於民國八十八年六月二十一日下午九時許
    ，在雲林縣林內鄉某處，以新台幣（下同）八萬元之代價，向年籍不詳之張茂明
    男子販入第二級毒品安非他命一大包十二小包（總毛重八十九．五公克），即非
    法持有。嗣於同年六月二十四日下午九時三十分許，甲○○（另案通緝中）駕駛
    車牌號碼Ｓ五─八九六０號自小客車，車內搭載乙○○，為警在國道一號二四七
    公里南向處雲林縣大埤鄉路段臨檢而查獲上情，並扣得乙○○所有安非他命毛重
    八十九．五公克、海洛因殘渣袋一個、天秤一座（內含砝碼）等物，因認被告涉
    犯毒品危害防制條例第五條第二項之意圖販賣而持有第二級毒品罪嫌云云。
二、訊據被告乙○○否認有公訴人所指右揭意圖販賣而持有第二級毒品安非他命犯行
    ，辯稱：扣案之安非他命及天秤等物均係甲○○所有，安非他命係甲○○向張茂
    明購得，伊因吸食安非他命於勒戒所與甲○○相識，甲○○告知渠有充裕貨源供
    應，因之勒戒完畢出所後，伊曾向甲○○購買二次，八十八年六月二十四日伊向
    甲○○購買安非他命吸用後，由甲○○駕車送伊返家途中，為警查獲，翌日為警
    移送檢察官訊問前，伊受甲○○之騙，乃於檢察官訊問時，供承扣案之安非他命
    及天秤等物為伊所有，並向檢察官供述販賣者是張茂明，事後伊立即被移送勒戒
    ，而甲○○卻被交保，伊因悔悟聽信甲○○之言，故於日後偵訊時向檢察官坦白
    ，扣案物品實為王聰所有等語。並舉證人蔡聰濱及其與甲○○之通話錄音、譯文
    等件為證。公訴人認被告涉犯意圖販賣而持有第二級毒品罪，係以被告在偵查初
    訊時之自白，並有前開物品扣案可證為其論據。惟查，被告與甲○○於八十八年
    六月二十四日下午九時三十分許為警於國道一號公速公路南下二百四十七公里處
    臨檢時，在渠等所乘坐之自小客車內查獲結晶物一大包又十二小包（總計毛重八
    十九．五公克），經送憲兵司令部刑事鑑識中心鑑驗結果，證實確係甲基安非他
    命，有該單位出具之綱得字第一二三六三號鑑驗通知書一紙附卷可考（偵查卷
    第三十二頁）。由上觀之，因查扣之安非他命數量非寡，復有天秤扣案，被告是
    否涉有公訴人指訴之意圖販賣而持有第二級毒品罪嫌，自容可疑。然按意圖販賣
    而持有安非他命罪之成立，係指行為人以意圖販賣安非他命以外之原因而持有安
    非他命，於持有中，另行起意販賣安非他命，始得以該罪相繩，最高法院八十一
    年台上字第二二八四號、八十二年台上字第四０一八號裁判要旨可資參照。本件
    雖於被告搭乘之自用小客車內扣得為數不少之安非他命及天秤，然既未蒐得確實
    可信之販賣對象，得否僅以於被告乘坐之自小客車內查獲安非他命及秤量工具，
    即遽以推求被告主觀上有販賣安非他命之意圖？次查，被告係受甲○○之託，方
    於警局移送檢察官訊問時，供承扣案之安非他命為其所有，此業據證人蔡聰濱於
    原審到庭結證：「（庭上被告有無見過？）他是六月二十五日勒戒當日才認識，
    我們是一起送勒戒。（是否知道乙○○在勒戒前所查到之安非他命是怎麼來的？
    ）我有聽到乙○○與當天同案的人在說，另外一個人叫庭上之乙○○來擔罪，他
    們說什麼我不清楚，因為我不認識他們，我只知道他們在斗南收費站被警察查獲
    ，另外一個人當天交保一萬元，這些事是我在地檢署拘留室聽到的，‧‧‧。」
    等語綦詳。又查，被告為釐清本案罪責，曾於八十九年二月十二日下午一時十七
    分許以000000000號家用電話，與甲○○所申租之000000000
    0號行動電話聯繫，並予以錄音存證，由渠等通話內容可悉甲○○並不否認扣案
    之安非他命等物為其所有等情屬實，有被告所提出之電話錄音帶及其譯文在卷可
    憑。而前揭通聯紀錄及電話門號承租人，經原審調閱相關資料查證屬實，互核相
    符，足徵被告所提之電話錄音內容，應非虛造，堪可採信。又被告除於八十八年
    六月二十五日為警移送檢察官訊問時曾一度供承扣案之安非他命為其所有外，其
    在警局初、公訴人其後偵訊及原審審理時，始終否認扣案物品為其所有。足徵被
    告辯稱其係受甲○○之託，才於警方移送檢察官訊問時，供承扣案之安非他命及
    天秤等物為其所有一節，應非虛詞，堪予採信。是扣案之安非他命既非被告所有
    ，核與毒品危害防制條例第五條第二項之意圖販賣而持有第二級毒品罪行，尚屬
    有間，自難論以該罪罪責。此外，復查無其他事證堪以證明被告尚涉被訴犯行，
    原審以不能證明被告犯罪，為被告無罪判決之諭知，且敘明扣案之安非他命一大
    包，十二小包（合計毛重八九點五公克），固係屬違禁品，然查該安非他命數量
    甚鉅，且屬甲○○涉嫌意圖販賣而持有，或供販賣所用之證物，應由承辦院檢另
    案為妥適處分；另扣案之殘有海洛因粉末塑膠袋一個，與公訴人指訴被告所犯之
    本案罪責無涉，於本案內不應予以宣告沒收，其認事用法核無不合。公訴人上訴
    ，以：(一)被告與甲○○於八十八年六月二十四日下午九時三十分許，駕駛自小
    客車，在國道一號高速公路南下二百四十七公里處，經警臨檢查獲，上開車內被
    告所乘坐之座椅下有天秤（內含砝碼）一座，前座長壽香煙盒內藏有海洛因殘渣
    袋一個，駕駛座下方藏有二級毒品安非命一大包又十二小包（毛重八十九．五公
    克；驗餘淨重八十二．三五六一公克），足證被告對於車內藏有毒品及販毒工具
    一節，無法諉為不知。(二)次從被告與甲○○經警查獲時所為之初供及偵訊時之供
    述觀之。甲○○於警訊中陳稱：查獲物不是我的，早上（六月二十四日）十時許
    ，乙○○及「茂明」借去使用，下午快二時左右才開回來˙˙˙，先前我載乙○
    ○欲到林內找朋友，我知道他身上有帶錢，而在返程過斗南收費站時，乙○○卻
    說身上沒有錢了，所以我懷疑查獲的毒品是乙○○的。被告於警訊中供陳：車子
    是「阿峰」租來的˙˙˙我們一起去林內鄉遊玩。於偵訊中初陳：安非他命、海
    洛因殘渣袋是我的，天秤是「茂明」的，是「茂明」帶我去向別人買的等語。足
    見渠等所言，在進入檢察署拘留室前，即已大致相符，而原審對於被告販入毒品
    當天之行程細節，及所持有之現金數目去向，均未予詳查比對論證，即有未洽。
    (三)再從證人蔡聰濱之證述以觀，蔡聰濱於原審證稱：「他（指被告乙○○）是六
    月二十五日勒戒當日才認識的，我們是一起被送勒戒，我有聽到乙○○與當天同
    案的人在說，另外一個人叫庭上之乙○○來擔罪，他們說什麼我不清楚，因為我
    不認識他們」等語。證人既陳明並不認識被告與甲○○二人，則當日是何人欲叫
    何人擔罪，證人又豈能明確指認？況證人亦明確證述，「他們說什麼我不清楚」
    ，既然不清楚，則其證詞是否可引為有利被告之證言，誠屬有疑。(四)被告雖提出
    錄音帶為證，惟該錄音帶是何人所錄，何人間之對話？是否被告與甲○○之對談
    ，並未經聲紋比對，則上開錄音帶是否為被告卸責之器具，本屬有疑，況依譯文
    所示，並無明確指稱「二級毒品安非他命」，而係以糖果代稱，渠等對談是否關
    於本件，亦屬有疑云云。惟查，被告是否因意圖販賣而持有扣案安非他命，乃本
    件爭點所在，公訴人僅以查扣有毛重八九．五公克安非他命及附有砝碼之天秤乙
    具，即認被告有販賣之意圖，已嫌失據。上訴後，本院就被告於原審所提錄音內
    容命被告依自己所言，重新錄音，並由被告本人赴內政部警政署刑事警察局為聲
    紋鑑定，該局認定被告於原審所提錄音帶內被告聲音與被告本人聲音「很可能確
    認」。且依卷附通聯紀錄，八十九年二月十二日十三時十七分卅五秒至十三時廿
    分十四秒，0000000號電話確有與0000000000號電話通話（原
    審卷第七十二頁），而0000000號電話裝機地點為北港鎮○○○路一號被
    告住宅；0000000000號行動電話租用人為甲○○，有中華電信公司及
    東信電訊公司回函附於原審卷內可考（原審卷第七三頁、九二頁）。足證被告所
    提錄音帶，與之對談者係甲○○無訛。綜上所述，公訴人上訴，仍未能舉證證明
    被告有犯公訴意旨所指犯行，原審為被告無罪之諭知，自無不當。上訴無理由，
    應予駁回。
據上論斷，應依刑事訴訟法第三百六十八條，判決如主文。
本案經檢察官楊治宇到庭執行職務。
中      華      民      國    八十九    年      十二    月      七      日
                                    臺灣高等法院臺南分院刑事第二庭
                                        審判長法官  游    明    仁
                                              法官  蘇    重    信
                                              法官  陳    清    溪
右正本證明與原本無異。
檢察官如不服本判決，應於判決送達後十日內向本院提出上訴書。
                                        法院書記官  陳    明    芬
中      華      民      國    八十九    年      十二    月      七      日


司法院資訊處製作；財團法人民間司法改革基金會備份。
